【裁判字號】    89,訴,191
【裁判日期】    900131
【裁判案由】    偽造文書等
【裁判全文】
臺灣士林地方法院刑事判決                          八十九年度訴字第一九一號
    公  訴  人  臺灣士林地方法院檢察署檢察官
    被      告  乙○○
    選任辯護人  顏火炎律師
右列被告因偽造文書等案件，經檢察官提起公訴（八十九年度偵字第二九八二號），
本院判決如左：
    主  文
乙○○連續行使偽造私文書，足以生損害於他人，處有期徒刑壹年，緩刑參年。
未扣案如附表所示之客戶存根聯全部及商店存根聯、收單存根聯上偽造之「丙○○」
署名拾壹枚均沒收。
    事  實
一、乙○○於民國八十八年七月、八月間，陸續向丙○○借用車牌號碼Ｑ５—９９５
    ７號自用小客車，而發現丙○○所持有之台新銀行信用卡、美國運通銀行信用卡
    藏於車內置物箱中，適乙○○因其父住院需繳納醫療費用及其前因駕車肇事需償
    付賠償金，而向甲○○借款，嗣因甲○○催款甚急，亟需現金周轉，竟基於行使
    偽造文書、詐欺取財之概括犯意，並意圖為自己不法之所有，連續自八十八年七
    月三十一日起，擅自持用上開丙○○所有之信用卡二張，向如附表所示、乙○○
    所熟識之特約商店所屬人員表示係丙○○同意刷卡，使各該不知情之特約商店人
    員誤認為乙○○確經丙○○授權而陷於錯誤，進而同意乙○○在如附表所示之簽
    帳單上偽造「丙○○」署名，以代替其他消費者簽帳付款之方式換取現金，乙○
    ○並於每次使用完畢後，即將上開信用卡放回丙○○所出借車輛之原處，總計乙
    ○○盜刷如附表所示九筆消費，總金額達新台幣（以下同）二十六萬七千一百九
    十元，且均經各該商店持簽帳單向發卡銀行請求付款，前開二家銀行亦如數給付
    各特約商店，二銀行再依各筆簽帳款向丙○○求償，足生損害於丙○○及各該發
    卡銀行。嗣丙○○接獲信用卡帳單發覺有異報案處理，經警循線追查，始悉上情
    。
二、案經基隆市警察局第一分局移送臺灣基隆地方法院檢察署呈請臺灣高等法院檢察
    署核令移轉由臺灣士林地方法院檢察署檢察官偵查後起訴。
    理  由
一、訊據被告乙○○固不否認有於右開時、地取用丙○○所持有系爭信用卡二張，惟
    辯稱：八十八年四、五月間，丙○○曾同意伊借用信用卡借款，消費明細表上所
    載「亞熱帶花苑」一筆非渠所刷卡消費，另「ＳＫＹＷＥＬＬＴＲＡＶＥＬＳＥ
    ＲＶＩＣＥ—Ｍ」一筆，伊現在已無印象云云，惟查：前開事實業據證人即被害
    人丙○○、證人林清睽、蘇大誠、陳楚焄等人到庭結證屬實。此外，並有贓物認
    領保管收據、報案證明申請書、台新銀行信用卡消費明細表、美國運通銀行信用
    卡消費明細表、簽帳單存根聯、消費查詢表等影本附卷可佐。右開被告所辯等情
    ，稽之被告於警訊時坦承盜刷九筆、偵查中坦承盜刷筆數為八筆，於本院審理時
    則改稱僅盜刷七筆，是其前後所陳亦異，已屬不能遽採。本院參以被告與丙○○
    於警訊所陳，均同如附表所載，即被告共計盜刷九筆，而總金額為二十六萬七千
    一百九十元，又丙○○於本院調查證據時證述，系爭信用卡消費中，向匯豐汽車
    公司所消費之款項二筆、家福公司消費款一筆，為渠自己所刷卡消費等語，而被
    告於本院調查證據時亦陳稱：「亞熱帶花苑的帳單我沒有印象。除此之外，扣掉
    丙○○所指的三筆帳單外，都是我簽帳的。」，是如附表所示除亞熱帶花苑一筆
    外，其餘八筆消費均係被告盜刷以得款所生之款項已堪認定，又本院核以由台新
    銀行、荷蘭銀行所提出如附表所示九筆消費簽帳單上之「丙○○」署名，與丙○
    ○於警訊、偵查及本院調查證據時所簽姓名，其書寫方式顯有不同，尤其在「壽
    」字書寫之轉折處可以窺知其差異，是該九筆消費簽帳單上簽名應非丙○○所親
    為，然另揆之卷附九紙簽帳單上所簽署「丙○○」文字，其字跡則均相仿，應屬
    同一人所為，則以此情相謀，已足認如附表所示九筆消費所簽立之帳單上之「丙
    ○○」應均係被告盜刷時所偽簽，被告所辯前詞不能認為可採。綜上，本件事證
    明確，被告犯行洵堪認定，應予依法論科。
二、核被告乙○○所為，係犯刑法第二百十六條、第二百十條行使偽造私文書罪、第
    三百三十九條第一項詐欺取財罪。其偽造「丙○○」署押之行為，應為偽造簽帳
    單私文書之階段行為；而偽造私文書之低度行為復為行使之高度行為吸收，均不
    另論罪。至被告於如附表所示一式二聯或三聯之可複寫簽帳單上，以一行為同時
    偽造二枚或三枚相同之「丙○○」署押，仍為單純一罪，不生想像競合犯之問題
    ，應予敘明。又被告先後多次行使偽造私文書罪、詐欺罪間，時間緊接，手法相
    同，所犯為構成要件相同之罪，顯均係基於概括犯意為之，為連續犯，應依刑法
    第五十六條規定，以一罪論，並加重其刑。另其所犯上開二罪間，有方法、結果
    之牽連關係，為牽連犯，應依刑法第五十五條之規定，從一重之行使偽造私文書
    罪處斷。爰審酌被告係因籌措父親醫療等費用而無著而起意涉犯本案，及其生活
    狀況、智識程度、犯罪手段、所生危害並犯罪後態度尚稱良好等一切情狀，量處
    如主文所示之刑。又被告前未曾受有期徒刑以上刑之宣告，此有臺灣高等法院被
    告全國前案紀錄表一份在卷可稽，審之被告係因一時失慮而犯本案，犯罪後亦知
    悔悟，經此偵、審教訓及刑之宣告，應知所警惕而無再犯之虞，本院認前開刑之
    宣告以暫不執行為適當，爰併宣告緩刑三年，以啟自新。偽造如附表所示一式二
    聯或三聯之消費簽帳單，係供犯罪所用之物；其第一聯已交付持卡人即被告領執
    ，而為被告所有，應依刑法第三十八條第一項第二款規定宣告沒收；其第二聯、
    第三聯乃分別由特約商店、發卡公司保管，並非被告所有，固不能宣告沒收；惟
    其上所偽造「丙○○」之署押各一枚，不問屬於犯人與否，仍應依刑法第二百十
    九條規定宣告沒收。
三、另公訴人論訴被告竊取被害人丙○○所持有之信用卡二張乙節，核之被告於偵查
    中及本院審理時所供陳：每次使用完後均將系爭信用卡放回原處等語。再參以丙
    ○○所證稱係於收受銀行帳單後，始發現信用卡曾被盜刷，而其所持有前開台新
    銀行信用卡，於八十八年九月六日，曾由丙○○持用簽帳二筆；另系爭美國銀行
    信用卡，亦曾於八十八年九月間，由丙○○持以簽帳二筆，此均為丙○○於本院
    調查證據時確認無誤已如前述，是堪認被告所執前情非虛，則被告取用系爭信卡
    二張，應僅意在使用，要難認為有何不法所有之意圖，是亦不能認此部分行為該
    當於刑法第三百二十條第一項之竊盜罪，公訴人就此論訴被告涉犯竊盜罪嫌尚有
    誤會，惟公訴人既以此部分若構成犯罪，則與前開論罪科刑部分有牽連犯之裁判
    上一罪關係，本院爰不另為無罪之諭知，附此敘明。
據上論斷，應依刑事訴訟法第二百九十九條第一項前段、刑法第五十六條、第二百十
六條、第二百十條、第三百三十九條第一項、第五十五條、第七十四條第一款、第二
百十九條、第三十八條第一項第二款、罰金罰鍰提高標準條例第一條前段判決如主文
。
本案經檢察官徐文豪到庭執行職務
中      華      民      國      九十      年      一      月  三十一    日
                                臺灣士林地方法院刑事第一庭
                                    法  官  蕭錫証
右正本證明與原本無異。
如不服本判決，應於判決送達後十日內，向本院提出上訴狀。
                  書記官
中      華      民      國      八十九      年    九    月    二十七    日
附錄本案論罪科刑法條：
刑法第二百十六條、第二百十條、第三百三十九條第一項


司法院資訊處製作；財團法人民間司法改革基金會備份。
